臺灣高雄地方法院民事簡易判決　　　 110年度雄簡字第1055號
原　　　告　王暐清　
被　　　告　朱怡蓉　


上列當事人間損害賠償事件，本院於民國110 年11月11日言詞辯
論終結，判決如下：
    主      文
原告之訴駁回。
訴訟費用由原告負擔。
    事實及理由
一、原告主張：
  ㈠兩造前為夫妻關係( 已於109 年6 月調解同意離婚) ，被告
    於109 年6 月19日19時3 分許，利用不知情之鎖匠，強行破
    壞門牌號碼高雄市○○區○○街00巷0 號9 樓房屋( 下稱系
    爭房屋，基地為高雄市○○區○○○段○○○○段0000地號
    ，合稱系爭房地) 之門鎖並予以更換並在門口張貼公告，使
    原告於同日晚上10時許回家時無法開啟自家大門，原告之居
    家安寧權被嚴重破壞，無法進入自家大門，行動自由遭嚴重
    被剝奪。被告自109 年7 月初離家即不再回上開住處，且調
    解筆錄表明系爭房屋歸原告所有，被告破壞門鎖且未經原告
    同意更換門鎖，原告有家歸不得且惶恐不安隨時害怕會被不
    知名人士破壞長驅直入。
  ㈡被告自107 年7 月起即用換鎖之手段來迫害原告之身體、健
    康、自由等相關權利。107 年7 月29日被告與其胞妹在未告
    知原告之情形下破壞門鎖進入原告系爭房屋，原告當時有至
    警局，因警局告知無法成立家暴而作罷，詎被告食髓知味目
    無法紀，一再衝撞原告住處，對原告精神造成嚴重損害。
  ㈢兩造於109 年6 月3 日調解離婚，被告先於109 年6 月6 日
    傳訊告知原告要搬家具；再於109 年6 月14日帶不知名人士
     (現場有十名不明人士) 要強行進入系爭房屋搬走被告之居
    家用品；再於109 年6 月19日聽從律師指示直接帶人置換原
    告之門鎖；令原告不勝恐懼，不明人士現場叫囂並公然侮辱
     (被告之母) 怒駡原告辣薩鬼，嚴重危害大樓居民安寧和對
    原告人格及名譽造成重大損害，已造成公然侮辱罪。
  ㈣轄區員警以其專業判斷也數次認為要由法院點交私人物品，
    被告行為乖張竟聚眾要強制搬走原告之家俱及家電，表明要
    一人一半，如何一人一半，難道入內要強制拆卸對分，還要
    拿走原告之食用餐具，全無理智，令原告之精神痛苦不已，
    且遭到同棟大樓住戶異樣眼光。
  ㈤原告一人自行搬運物品並由被告親收，那知被告等一行人還
    要原告交出原告買的吸塵器並駡原告沒懶趴，對公然侮辱造
    成大樓住戶異樣眼光，被告以不屑、輕蔑、嘲諷、鄙視和攻
    擊原告人格，足以使原告在社會上所保持之人格及地位，客
    觀上達到貶損名譽及尊嚴評價之程度，使原告在精神及心理
    上有感受到難堪和不快，造成精神和身體上的痛苦和損害。
  ㈥被告所為違反：世界人權宣言第十二條規定「任何人之私生
    活、家庭、住宅與通信不得任意干涉；其榮譽與名譽不得加
    以攻擊。人人有權享受法律保護，以免受此種干涉或攻擊。
    」、第二十五條第一項規定「人人有權享受為維持其本人與
    家屬之健康與福利所需之生活水準，包括食物、衣著、住房
    、醫療與必要的社會服務；於失業、疾病、殘廢、守寡、衰
    老或於其他無法控制之情況下喪失謀生能力時，有權享受保
    障。」；經濟、社會與文化權利國際公約第十一條第一項所
    規定適足生活條件之權，包括適足居住權「本公約締約各國
    承認人人有權為其自己與家庭獲得相當的生活水準，包括足
    夠的食物、衣著與住房，並能不斷改進生活條件。各締約國
    將採取適當之步驟保證實現此一權利，並承認為此而實行基
    於自願同意的國際合作的重要性。」、公民權利與政治權利
    國際公約第十七條第一項規定「任何人之私生活、家庭、住
    宅或通信不得加以任意或非法干涉，其榮譽與名譽不得加以
    非法攻擊。」；侵害原告之適足居住權。
  ㈦退萬步言，設如被告所言其有所有權，但原告是該屋之居住
    者，享有支配權和具有憲法保障之居家安寧權，縱所有權人
    亦不可以在未告知使用人之情況下任意進出，更遑論還加碼
    更換門鎖。甲○○破壞物品、嚴重干擾原告之生活著實令人
    畏懼、心生痛苦、精神耗弱。被告現今自陳在外租房子居住
    ，試問被告之房東（房子所有權人），可以自行在未告知的
    情況下更換被告所租房子的門鎖嗎？而今，原告在自己的房
    子卻要時時刻刻擔心受怕會有外人入侵，現在回家都會懷疑
    是否有不明人士躲在其內，其擔心受怕之精神壓力已經超出
    可以承受之範圍。原告時時處於不安全之狀態，晚上睡覺均
    無法安眠而常半夜驚醒深怕門鎖又被破壞打開。
  ㈧原告依民法第184 條第1 項前段、第185 條第1 項前段、第
    195 條第1 項前段，主張被告侵害原告財產權損害( 門鎖因
    被告暴力換鎖造成毀滅，吸塵器被被告強行無端取走，破壞
    原告使用收益權) ；非財產權損害：包括名譽權、隱私權、
    自由權、身體及健康權巨大，造成原告身體和精神及名譽毀
    損，夜不安眼，那一種無法安心入睡，心中始終是存在恐慌
    ，害怕的負面情緒無法去除，總是害怕有人會隨時衝進來，
    一有風吹草動之聲音，原告馬上會驚醒，一但驚醒之後便難
    以入眠；家，本應寧靜安全，回家理應放鬆自在；而今的原
    告卻因被告法之行為，驚恐入心身已病，不知何日會蕈殯荒
    山白骨寒啊‧‧‧；故懇求法官還原告一個公道，判決被告
    給付原告慰撫金共新臺幣( 下同) 300,000 元，如獲請求，
    原告至感大恩大德啊…！
    聲明：被告應給付原告300,000 元及自110 年3 月30日起至
    清償日止，按週年利率5%計算之利息。
二、被告則以：
  ㈠兩造於109 年6 月3 日在家事法院由雙方律師陪同進行協調
    ，調解筆錄記載原告於109 年8 月31日前給付被告180 萬元
    及償還剩餘房貸後，被告於15日內將系爭房地所有權移轉登
    記予原告，是系爭房屋尚未進行移轉登記過戶前，所有權仍
    為被告所有。被告在109 年6 月14日以通話方式請委任律師
    原告委任律師聯繫告知聲請人，被告要返回住家整理個人物
    品，但被告在109 年6 月6 日收到原告簡訊，告知已將被告
    個人物品打包完畢放置守衛室；被告同日回傳訊息告知原告
    ，在所有權未移轉前所有權人仍為被告，因等不到原告回覆
    ，故於109 年6 月14日上午返回系爭房屋整理個人物品時，
    發現住家大門已遭原告更換門鎖，被告立即找鎖匠到家中開
    鎖，鎖匠擔心有糾紛，要求有警員陪同，被告至鼎金派出所
    要求警員協助，且所示所有權狀供警員確認，員警要求聯絡
    原告告知要返家整理個人物品，打電話給原告，電話未接，
    於是傳訊息告知，請警員及鎖匠開鎖，原告火速返回大樓，
    阻止被告進入，警員介入勸導仍無效，並大聲咆哮「這個小
    罪我擔得起，我一定不會讓你進去」；未移轉所有權前，系
    爭房屋仍為被告所有，原告明知被告要返家整理個人物品而
    未回應，還故意事先更換門鎖，使被告無法進入整理個入物
    品。
  ㈡被告經諮詢律師及法院詢問，皆告知目前仍為房屋所有權人
    ，可直接更換門鎖，並張貼公告被告為房屋所有人，原告仍
    置不理，並再次更換門鎖，原告並多次出刑事告訴均經不起
    訴處分。原告強調被告辱駡原告沒懶趴為子虛烏有，原告提
    告經調查也不起訴處分。
    聲明：原告之訴駁回。
三、本院的判斷：
  ㈠按當事人主張有利於己之事實者，就其事實有舉證之責任，
    民事訴訟法第277 條前段定有明文。次按民事訴訟如係由原
    告主張權利者，應先由原告負舉證之責，若原告先不能舉證
    ，以證實自己主張之事實為真實，則被告就其抗辯之事實即
    令不能舉證，或其所舉證據尚有疵累，亦應駁回原告之請求
    （最高法院109 年度台上字第123 號判決意旨參照）。
  ㈡經查兩造原為夫妻，109 年6 月3 日在臺灣高雄少年及家事
    法院( 下稱少家法院) 調解同意離婚，調解條件並載明：原
    告願於108 年8 月31日前給付被告180 萬元及撤銷系爭房地
    之假扣押，被告則在原告辦理撤銷假扣押可移轉登記後一個
    月內將系爭房地移轉登記予原告，系爭房地之房貸自109 年
    6 月起由原告負擔等情，有調解筆錄可參( 本院卷第69-71
    頁) ；而被告係於109 年7 月13日將系爭房地所有權移轉登
    記為原告所有之事實，經被告陳明( 本院卷第179 頁) ，亦
    為原告少家法院109 年司暫家護字第240 號民事暫時保護令
    事件調查中陳明，有本院職權調卷之臺灣高雄地方檢察署(
    下稱雄檢) 109 年他字第5398號偵查卷內所附暫時保護令裁
    定可參( 該卷內第15頁) ；是在系爭房地尚未移轉登記所有
    權為原告所有之前，被告抗辯其仍為所有權人得進出系爭房
    屋，且被告因仍有私人物品在系爭房屋而需進入系爭房屋內
    拿走，所為抗辯應屬合理，原告並無任意禁止被告進入系爭
    房屋內之權限。
  ㈢原告於偵查中自陳在109 年6 月10日換完門鎖後並未告知被
    告，亦未告知被告有換鎖之事，且原告在偵查中委任之訴訟
    代理人鄭旭廷律師亦陳稱甲○○有透過其委任之律師跟其說
    明要上去系爭房屋內拿東西，其經詢問原告後，原告表示被
    告上去不方便等，均有雄檢109 年他字第5398號偵查卷內10
    9 年8 月22日日詢問筆錄可參( 該卷第83頁背面) ；足認係
    原告先行更換系爭房屋之門鎖，使被告無法自由進出系爭房
    屋，且於被告表明希望入內拿取其私人物品時又予以拒絕，
    則原告先以換鎖方式拒絕仍有所有權之被告入內取走其私人
    物品，被告之後因而會同警員及鎖匠再次換鎖時，被告既仍
    為系爭房屋之所有權人，亦難認為被告有何故意侵害原告居
    住( 適足居住權) 、隱私或自由、安寧等權利之情；原告主
    張已難認有理由。況原告以上開事由，向雄檢提起告訴，主
    張被告涉有妨害自由等罪嫌，亦經雄檢110 年偵字第966 號
    為不起訴處分，原告提起再議，亦經臺灣高等檢察署高雄檢
    察分署以110 年上聲議字第339 號駁回再議確定，亦經本院
    調卷核閱無誤，並有處分書可參( 本院卷第159-163 頁) ；
    原告主張並無理由。
  ㈣原告雖主張被告等一行人辱駡原告沒懶趴，對公然侮辱、(
    被告之母) 怒駡原告辣薩鬼等，然均為被告所否認；而經雄
    檢勘驗結果，109 年6 月14日在系爭房屋所在大樓接待大廳
    ，雖有女聲稱「沒懶趴」等語，惟勘驗錄影內容，錄影過程
    原告係走動狀態，非持續與在大樓接待大廳說話之人面對面
    ，且在該女子口出「沒懶趴」之語時，原告背對該女子，並
    已往相反方向之中庭花園走離一段距離，是攝影鏡頭未拍攝
    到係何人出言，均有雄檢110 年偵字第6140號檢察官不起訴
    處分書所載該偵查卷內有檢察事務官勘驗報告為憑，且當時
    在場之管理員亦在上開偵查中證稱不清是誰說的等語，亦有
    同上不起訴處分書之記載可參( 本院卷第171-173 頁) ；足
    認並無證據證明係被告以上開言語辱駡原告，況依上開勘驗
    情節，當時係因兩造為被告擬再取走吸塵器，就吸塵器原由
    兩造何人買受有爭執，因而有人於原告反向離去時口出上開
    言語，應係一時性口語衝突；原告既未能舉證明當時確係被
    告故意以「沒懶趴」之言辱駡原告，原告主張被告所為構成
    公然侮辱，造成大樓住戶異樣眼光，被告以不屑、輕蔑、嘲
    諷、鄙視和攻擊原告人格，足以使原告在社會上所保持之人
    格及地位，客觀上達到貶損名譽及尊嚴評價之程度，使原告
    在精神及心理上有感受到難堪和不快，造成精神和身體上的
    痛苦和損害等，亦均無理由。至原告主張被告之母怒駡原告
    辣薩鬼之詞，固提出錄音譯文( 本院卷第79-81 頁) ，惟原
    告既主張係被告之母口出上開言語，並非被告所說，原告請
    求被告賠償慰撫金即難認為有理由；況依原告所提錄音譯文
    內容，兩造等人係因原告拒絕被告進入系爭房屋，被告方面
    質疑原告為何換鎖，原告則強調會給該給的錢，並表明不會
    讓被告進入，被告則說明已將假扣押拿掉，另有一女則表示
    被告有一些東西要拿，原告則稱會幫被告拿下來，仍拒絕被
    告等人進入，表示會幫被告整理，被告之母因而表示為何要
    讓原告整理，並說出「辣薩鬼啦」之詞，均有錄音譯文可參
    ( 本院卷第79頁) ，足認係因原告拒不讓被告進入拿取物品
    ，被告母親因而說出「辣薩鬼啦」之語，其重點在拒絕由原
    告擅自為被告整理私人物品，僅係兩造起爭執之後所為，尚
    難認有何故意公然侮辱並造成大樓住戶異樣眼光，或有何以
    不屑、輕蔑、嘲諷、鄙視和攻擊原告人格，足以使原告在社
    會上所保持之人格及地位，客觀上達到貶損名譽及尊嚴評價
    之程度；原告主張並無理由。
四、綜上，原告依上開侵權行為損害賠償之法律關係，請求被告
    給付300,000 元本息之精神慰撫金，均無理由而應予駁回。
五、本件事證已臻明確，兩造間其餘主張舉證併所提證據，經本
    院審酌認與判決之結果不生影響，不再一一論列，附此敘明
    。
六、結論：本件原告之訴為無理由。因此判決如主文。本件原告
    全部敗訴，訴訟費用應由原告負擔。
中    華    民    國   110    年    11    月    30    日
                  高雄簡易庭  法  官    林玉心
以上正本係照原本作成。
如不服本判決，應於送達後20日內，向本院提出上訴狀並表明上
訴理由，如於本判決宣示後送達前提起上訴者，應於判決送達後
20日內補提上訴理由書（須附繕本）。
中    華    民    國   110    年    11    月    30    日
                              書記官    李月君